【裁判字號】    98,交聲,639
【裁判日期】    980612
【裁判案由】    聲明異議
【裁判全文】
臺灣彰化地方法院交通事件裁定         98年度交聲字第639號
移送機關即
原處分機關    交通部公路總局臺中區監理所彰化監理站
異  議  人
即受處分人    甲○○
上列受處分人因違反道路交通管理處罰條例案件，對於交通部公
路總局臺中區監理所彰化監理站中華民國98年5月7日所為之裁決
處分（原處分案號：彰監四字第裁64-I00000000號裁決書），聲
明異議，本院裁定如下：
    主  文
原處分關於甲○○汽車駕駛人，駕駛執照吊扣期間駕駛小型車，
處罰鍰新臺幣玖仟元並吊銷駕駛執照，壹年內禁考之部分撤銷。
前項撤銷部分，發回交通部公路總局臺中區監理所彰化監理站。
    理  由
一、原處分機關以：異議人即受處分人（下稱異議人）甲○○之
    普通小型車駕駛執照業於民國95年4 月25日吊銷，其普通重
    型機車駕駛執照亦因酒後駕車經吊扣，吊扣期間自97年6月9
    日起至98年6月8日止。而異議人因於98年4 月19日中午12時
    50分許，駕駛車牌號碼8V－2661號自用一般小貨車，行經台
    十七線52公里處，為警以「駕照註銷駕駛汽車」為由當場舉
    發，由於異議人目前僅領有機車駕照，故其上開違規事實，
    應屬「（機車）駕駛執照吊扣期間駕駛小型車」之違規，乃
    依道路交通管理處罰條例第21條第1項第5款規定，裁處異議
    人罰鍰新臺幣9,000 元、吊銷（機車）駕駛執照及一年內禁
    考之處分。
二、聲明異議意旨略以：異議人固於前揭時、地，有駕駛上開自
    用小貨車之行為，然異議人本件係於普通小型車駕駛執照吊
    銷後，駕駛自用小貨車，並非於機車駕駛執照吊扣期間駕駛
    機車，是本件處分於法有違，為此聲明異議等語。
三、查異議人於98年4月19日中午12時50分許，駕駛車牌號碼8V-
    2661號自用一般小貨車，行經台十七線52公里處等情，除為
    異議人所不爭執外，並有彰化縣警察局98年4 月19日舉發違
    反道路交通管理事件通知單影本1 份在卷可參，是此情可堪
    認定。復查，異議人之普通小型車駕駛執照，業於95年4 月
    25 日經處分吊銷，另其普通重型機車駕駛執照，則自97年6
    月9日起經處分吊扣1年乙節，亦有異議人之汽、機車駕照基
    本資料1 份在卷可稽。再按已領有小型車駕駛執照者，得駕
    駛輕型機器腳踏車，反之領有普通重型機器腳踏車駕駛執照
    者，則僅得駕駛輕型機器腳踏車，而不得駕駛小型車。此觀
    道路交通安全規則第61條第1 項第4、6款之規定自明。亦即
    僅領有機車之駕駛執照者，並無得駕駛自用小客車之駕駛資
    格。又道路交通管理處罰條例第21條第1項第5款所規定之「
    駕駛執照吊扣期間駕駛小型車或機器腳踏車」，應係指於所
    領有之各該車類駕駛執照吊扣期間，仍駕駛各該車類車輛之
    情形而言，而非不論違規時所駕駛之車輛與所吊扣之車類駕
    駛執照是否相符，即一概處以本條款之違規罰，始合依法行
    政及比例原則。按此，本件異議人於普通重型機車駕駛執照
    吊扣期間，駕駛自用一般小貨車，所為並不該當於道路交通
    管理處罰條例第21條第1項第5款所規定之違規行為。
四、按駕駛執照經吊銷後，駕駛人須重行考領駕駛執照，始能再
    度取得該車類之駕駛資格。是駕駛人於駕駛執照吊銷後之駕
    駛該車類車輛，形同無照駕駛。惟道路交通管理處罰條例第
    21條第1 項第1款及第4款，既將交通違規行為分別規定為「
    未領有駕駛執照駕駛小型車」及「駕駛執照業經吊銷、註銷
    仍駕駛小型車」等情形，足見駕駛執照經吊銷後之駕駛小型
    車，與無照駕駛之情形仍屬有間。本件異議人係於普通小型
    車駕駛執照經處分吊銷後，於上開時、地駕駛自用一般小貨
    車，所為應係該當於上揭道路交通管理處罰條例第21條第 1
    項第4 款之情形，是異議人本件異議，為有理由。原處分機
    關未審酌及此，遽依同條例第21條第1項第5款之規定裁罰異
    議人，於法尚有未洽，自應由本院將原處分關於罰鍰新臺幣
    9,000元並吊銷駕駛執照，1年內禁考部分撤銷，發回由原處
    分機關，參酌道路交通管理處罰條例及違反道路交通管理事
    件統一裁罰基準表等相關規定，斟酌異議人之違規情節及到
    案情形等項，詳為審究後，另為適法之處分。
五、至異議人另因使用註銷之牌照行駛一事，經原處分機關裁罰
    新臺幣 5,400元之罰鍰，依道路交通管理處罰條例之規定，
    經核並無不當，異議人亦未就此部分聲明異議，自非本院所
    得審究，併此說明。
據上論斷，應依道路交通管理處罰條例第87條第2 項、道路交通
案件處理辦法第20條，裁定如主文。
中    華    民    國    98    年    6     月    12    日
                  交通法庭            法  官  鮑慧忠
以上正本證明與原本無異。
如不服本裁定，應於裁定送達後五日內向本院提出抗告狀 (須附
抗告狀繕本 )。
中    華    民    國    98    年    6     月    12    日
                                      書記官  陳秀娟


司法院資訊處製作；財團法人民間司法改革基金會備份。
